【裁判字號】    90,訴,167
【裁判日期】    900727
【裁判案由】    妨害自由等
【裁判全文】
臺灣桃園地方法院刑事判決                            九十年度訴字第一六七號
    公  訴  人  臺灣桃園地方法院檢察署檢察官
    被      告  乙○○
右列被告因妨害自由等案件，經檢察官提起公訴（九十年度偵緝字第三九號），本院
判決如左：
    主      文
乙○○以非法方法，剝奪人之行動自由，處有期徒刑伍月，如易科罰金以佰元折算
壹日。
    事      實
一、乙○○與甲○○曾為僱傭關係，二人有感情糾紛，乙○○竟於民國（下同）八十
    九年八月十八日晚間八時三十分，以交付行動電話為由，駕駛車號八Ｇ─二一二
    九號自用小客車，在桃園縣中壢市上三座屋三十七號前，趁甲○○至該汽車後座
    拿行動電話時，站立於汽車左後門之位置，將甲○○推入車內，強行將左後車門
    關上，致兒童安全鎖鎖住車門因而使甲○○無法下車，剝奪甲○○之行動自由，
    並將車子開往新屋方向在中平國小之小路旁迴繞後，以高速行駛方式駛往高速公
    路新屋交流道上南下車道，其間二人起口角發生爭執，乙○○並威脅甲○○再不
    說話，便同歸於盡，撞安全島一起死等語，在高速行駛下嗣於高速公路南下一０
    五公里處，乙○○因前面之遊覽車緊急煞車，其所駕駛之汽車因無ＡＢＳ安全裝
    置，致煞車時輪胎鎖死，車子失控因而撞上安全島發生車禍致甲○○受傷（過失
    傷害犯嫌未經檢察官起訴），始知上情。
二、案經甲○○訴由桃園縣警察局中壢分局報請台灣桃園地方法院檢察署檢察官偵查
    起訴。
    理      由
一、訊據被告乙○○固坦承：曾於右揭時、地，將甲○○推入車內並將車門關上，將
    其載往新屋方向在中平國小旁之小路迴繞後上高速公路，並曾說：「你再不講話
    ，我們就同歸於盡，撞安全島一起死」等情，惟矢口否認涉有剝奪他人行動自由
    之犯行，辯稱：伊沒有不讓甲○○下車之意思，而是希望兩個人把話講清楚再讓
    林女下車；伊車門之兒童安全鎖是之前載甲○○的小孩即已使用，當時忘記把它
    打開；因為伊二人起口角發生爭執，甲○○沉默一陣子，伊為了要使甲○○講話
    ，才說要同歸於盡，撞安全島一起死等語，伊說的是氣話云云。然查：右揭事實
    迭據告訴人甲○○於警訊與本院審理時指述甚詳；被告雖辯稱：伊車門之兒童安
    全鎖是之前載甲○○的小孩即已使用，當時忘記把它打開云云，惟被告所辯縱屬
    實在，然在告訴人甲○○被兒童安全鎖鎖在車內並向被告要求打開車門時，被告
    非但置之不理，反而上車將車開往新屋方向並以高速行駛，且被告在上高速公路
    前曾在中平國小旁之小路迴繞，其間均未依告訴人之意願讓告訴人下車，被告確
    有剝奪告訴人行動自由之犯意無訛，是被告所辯顯係事後避重就輕之詞，不足採
    信。綜此，本件事證已明，被告犯行洵堪認定，應依法論科。
二、核被告所為，係犯刑法第三百零二條第一項之以非法方法剝奪他人行動自由罪。
    復按，剝奪行動自由之途不外強暴或脅迫，因之，被告對告訴人出言恫嚇部分，
    顯係其謀為剝奪林女行動自由所施用之手段，是以此部分之違法性自應統括包攝
    於剝奪行動自由之違法性之中而僅構成妨害自由罪一罪，要無於此之外另論以刑
    法第三百零五條之恐嚇危害安全罪之餘地（最高法院七十四年台上字第三四○四
    號判例可資參照），公訴人認此又成立刑法第三百零五條之罪云云，容有誤會，
    應予敘明。爰審酌被告犯罪動機、目的、手段、犯行所生危害及犯後態度等一切
    情狀，量處如主文所示之刑。末按，刑法所定得易科罰金之要件，業於被告行為
    後修正，並於九十年一月十日經總統公布，同年月十二日起施行。修正後刑法第
    四十一條第一項前段規定犯最重本刑為五年以下有期徒刑以下之刑之罪，而受六
    個以下有期徒刑或拘役之宣告，因身體、教育、職業、家庭之關係或其他正當理
    由，執行顯有困難，得以一元以上三元以下折算一日易科罰金，新舊法比較之結
    果，舊法之規定並非較新法更有利於被告，按諸刑法第二條第一項前段之規定，
    自應適裁判時即修正後刑法第四十一條有關易科罰金之規定，因之，爰依修正後
    刑法第四十一條第一項前段規定，併諭知易科罰金之折算標準。
三、另就被告過失傷害部分之犯嫌，告訴人雖曾就其因車禍受傷部分，於警訊時表示
    欲提出傷害告訴，然公訴意旨就被告過失傷害部分並未起訴，起訴書事實欄雖載
    有「嗣於高速公路南下一０五公里處發生車禍」，惟依其前後文義，應在說明被
    告妨害自由之犯行因發生車禍而終止，故起訴書事實欄並未就被告有何過失之情
    節予以陳述；而起訴書之理由欄雖謂「在高速公路南下一○五公里處衝撞右側護
    欄致被告、告訴人均受傷」等語，惟綜觀其上下文義，此乃為駁斥被告所辯其並
    未恐嚇云云為不可採，並非說明被告有何傷害犯嫌，且起訴書理由欄僅謂被告、
    告訴人均受有傷害，並未說明告訴人所受傷勢如何，且告訴人所受傷害究為過失
    傷害抑或故意傷害，起訴訴亦均未論及，若屬過失傷害，其究屬何人（被告或告
    訴人）之過失亦未於公訴意旨內表明，因認被告所涉過失傷害犯嫌，並未經公訴
    人起訴，且因與被告剝奪行動自由之犯行間並無牽連犯等裁判上一罪之關係，非
    本件起訴效力所及，職是，被告過失傷害之犯嫌本院不予審究，併此敘明。
據上論斷，應依刑事訴訟法第二百九十九條第一項前段，刑法第二條第一項前段、第
第三百零二條第一項、修正後刑法第四十一條第一項前段、罰金罰鍰提高標準條例第
一條前段、第二條，判決如主文。
本案經檢察官胡樹德到庭執行職務。
中      華        民        國    九  十    年    七    月    二十七    日
                              臺灣桃園地方法院刑事第二庭
                                  法  官  張  淑  芬
右正本證明與原本無異。
如不服本判決，應於判決送達後十日內向本院提出上訴狀( 應附繕本 )，上訴於臺灣
高等法院。
                                    書記官   黃文琪
中        華        民        國   九十   年   七   月    二十七    日
附本件論罪科刑依據之法條：
刑法第三百零二條私行拘禁或以其他非法方法，剝奪人之行動自由者，處五年以下有
期徒刑、拘役或三百元以下罰金。
因而致人於死者，處無期徒刑或七年以上有期徒刑，致重傷者，處三年以上十年以下
有期徒刑。
第一項之未遂犯罰之。


司法院資訊處製作；財團法人民間司法改革基金會備份。
